臺灣板橋地方法院民事判決　　　　　　　93年度訴字第1558號
原　　　告　建明汽車客運股份有限公司
法定代理人　庚○○
訴訟代理人　己○○
　　　　　　辛○○
　　　　　　丁○○
被　　　告　統聯汽車客運股份有限公司
法定代理人　乙○○
訴訟代理人　丙○○
　　　　　　甲○○
　　　　　　戊○○
被　　　告　壬○○
上列當事人間請求侵權行為損害賠償事件，經本院於民國94年12
月16日言詞辯論終結，判決如下：
    主  文
被告應連帶給付原告新台幣壹拾萬陸仟陸佰捌拾元，及自民國
九十三年八月二十日起至清償日止，按週年利率百分之五計算之
利息。
原告其餘之訴駁回。
訴訟費用由被告連帶負擔十分之一，餘由原告負擔。
本判決於原告以新台幣肆萬陸仟元預供擔保後，得假執行。但被
告如於假執行程序實施前以新台幣壹拾萬陸仟陸佰捌拾元為原
告供擔保後，得免為假執行。
原告其餘假執行之聲請駁回。
    事實及理由
一、程序方面：
    原告於訴狀繕本送達後，於本院民國94年4 月1 日言詞辯論
    期日將其應受判決事項之聲明，由：被告應給付原告新台幣
    （下同）1,326,458 元及自起訴狀繕本送達翌日起至清償日
    止，按年息百分之五計算之利息，變更為被告應給付原告
    1,226,458 元及自起訴狀繕本送達翌日起至清償日止，按年
    息百分之五計算之利息，係屬聲明之減縮，核與民事訴訟法
    第255 條第1 項第3 款之規定尚無不合，先予敘明。
二、原告主張：其所有車牌號碼AG─050 營業大客車，由訴外人
    許施恩駕駛，於91年10月17日上午10時30分許，沿國道中山
    高速公路由南往北行駛行經三義爬坡路段152.6 公里處，追
    撞前車發生事故後，又遭被告壬○○駕駛被告統聯汽車客運
    股份有限公司（下稱統聯客運公司）所有之FE─453 號營業
    大客車，因未保持安全距離由後追撞造成原告所有系爭車輛
    後保險桿、引擎蓋及看板等嚴重受損，因而支出回復原狀之
    修復費用1,045,000 元（其中零件為413,000 元，工資為
    632,000 元）。又被告壬○○之行為造成系爭車輛營業大客
    車15日無法行駛，喪失營業收入181,485 元。被告統聯公司
    為被告壬○○之僱用人，爰依民法第184 條第1 項前段、第
    188 條第1 項前段、第196 條、第213 條第1 、3 項、第
    216 條第2 項之規定，請求被告賠償損害。並聲明：(一)被告
    應給付原告1,226,458 元及自起訴狀繕本送達翌日起至清償
    日止，按年息百分之五計算之利息。(二)原告願供擔保請准宣
    告假執行。
三、被告則以：
    (一)許施恩駕駛上開車牌號碼AG─050 號大客車，因未保持安
      全距離，行經中山高速公路152 公里處，追撞車牌號碼WM
      ─0745之貨車後，未依高速公路管制規則第14條之規定，
      將該大客車駛至路肩待援，卻臨停靜止於高速公路外側爬
      坡道上，且為顯示閃光警示燈，更未在該客車後方50至
      100 公尺處設置車輛故障標誌警示，致被告壬○○依規定
      平穩駕駛之FE─453 號營業大客車駛至該處措手不及撞上
      ，造成該FE─453 號營業大客車車頭保險桿毀壞、擋風玻
      璃碎裂等損害。是本件車禍係因許施恩未保持安全距離追
      撞貨車在先，違規停放事故車輛於高速公路且未設警告標
      誌處理失當於後，其過失重大明顯，原告為其僱用人，應
      承受其過失。
    (二)依原告92年10月3 日之車損估價單，金額共計240,000 元
      ，因該AG─050 號大客車車損非常輕微，故早已修復完畢
      上路營運，並於92年6 月30日發生震驚社會的衝撞北二高
      樹林收費亭護墩，造成2 死12傷之慘劇。然原告於本件竟
      再提出修復費用高達1,045,000 元之估價單請求賠償，不
      僅項目繁多，名稱含混不清，或項目重疊，單價遠高於市
      場行情，明顯膨脹其車損狀況，或利用此一機會大肆更換
      所有尚可使用之零件，企圖將其成本轉嫁與被告，實違反
      誠信原則，有訴訟詐欺之嫌。且原告主張修復期間需15日
      ，每日車資收入高達12,090元之計算式根據何在，均未經
      原告舉證說明。又原告備有備用車輛，該路線班次並未減
      少，應無營業損失可言。
    等語抗辯，並聲明：(一)原告之訴及假執行聲請均駁回。(二)如
    受不利判決，願供擔保請准宣告免為假執行。
四、經查，原告主張其所有車牌號碼AG─050營業大客車，由其
    所僱用之司機許施恩駕駛，於91年10月17日上午10時30分許
    ，沿中山高速公路由南往北行駛行經三義爬坡路段152.6 公
    里處，追撞前車發生事故後，又遭被告壬○○駕駛被告統聯
    客運公司所有之FE─453 號營業大客車由後追撞，造成系爭
    AG─050 號大客車後保險桿、引擎蓋及看板等受損之事實，
    業經原告提出與所述相符之車輛受損照片27張、估價單、國
    道公路警察局道路交通事故證明書、道路交通事故調查報告
    表為證，並為被告所不爭執，且經本院依職權調閱道路交通
    事故調查筆錄、道路交通事故調查報告表、現場照片6 張等
    附卷為憑，堪信為真實。
五、按汽車行駛高速公路，前後兩車間之行車安全距離，在正常
    天候狀況下，依左列規定：一、小型車：車輛速率之每小時
    公里數值除以二，單位為公尺。二、大型車：車輛速率之每
    小時公里數值減二十，單位為公尺。前項規定例示如左：
    ┌─────────┬──────────────────┐
    │車速（公里／小時）│最小距離（公尺)                     │
    │                  ├─────────┬────────┤
    │                  │大型車            │小型車          │
    ├─────────┼─────────┼────────┤
    │六○              │四○              │三○            │
    │                  │                  │                │
    │七○              │五○              │三五            │
    │                  │                  │                │
    │八○              │六○              │四○            │
    │                  │                  │                │
    │九○              │七○              │四五            │
    │                  │                  │                │
    │一○○            │八○              │五○            │
    │                  │                  │                │
    │一一○            │九○              │五五            │
    └─────────┴─────────┴────────┘
    高速公路交通管制規則第6 條第1 項定有明文。查依本院卷
    第49頁所附道路交通事故調查報告表所示，被告壬○○及許
    施恩所駕大客車於事故發生後，均停於最外側車道，被告壬
    ○○所駕大客車前車頭直接撞及許施恩所駕大客車後車尾，
    並依許施恩於國道公路警察局調查時陳述：「行經該路段，
    我駕駛AG─050 號大客車發現前車自小貨WM─0745有定點沒
    有行駛（我與前車的距離約15公尺），我要將車子往外側車
    道切入，車子太多無法切入，煞車不及而肇事撞到前車，而
    後，後車FE─453 大客車又撞上來」等語，並被告壬○○於
    國道公路警察局調查時亦陳稱：「行駛該路段我駕駛車號FE
    ─453 大客車，發現前車AG─050 大客車緊急煞車，我要往
    外側車道切入，車太多無法切入，我踩煞車要減速，煞車不
    及而撞到前車AG─050 大客貨而肇事」等詞，亦有調查筆錄
    2 份附於本院卷第50、52頁可憑。則本件車禍應是許施恩追
    撞前車無法繼續行駛後，被告壬○○因疏未與許施恩所駕之
    大客車保持安全距離，自後追撞許施恩所駕車輛以致肇事，
    應堪認定。而肇事當天天候為晴，日間、柏油路面乾燥無缺
    陷，視距良好，客觀上並無不能注意之情事，此有上開道路
    交通事故調查報告表在卷可稽，因之，被告壬○○駕車本應
    注意與前車保持安全距離，竟疏未保持安全距離，致許施恩
    所駕大客車因事故無法繼續行駛時，被告壬○○所駕大客車
    前車頭自後追撞其後車尾而肇事，系爭AG─050 號大客車並
    因而受損，被告壬○○就本件車禍之發生自有過失，且與系
    爭AG─050 號車輛車損間具因果關係甚明。
六、被告雖抗辯許施恩於發生事故後未將車項開至路肩待援，亦
    未顯示警示燈光，更未放置故障標誌以為警示，至被告壬○
    ○所駕後車無法及時反應，過失可謂相當嚴重云云。惟查，
    本件許施恩與被告壬○○係分別駕駛大客車行駛於同一車道
    ，依被告壬○○於國道公路警察局調查時陳述於發現許施恩
    所駕前車緊急煞車後，擬避往外側車道，因車多無法切入，
    乃自後追撞許施恩所駕前車，有如前述，足見許施恩與前車
    發生撞擊無法繼續行駛，與再遭被告壬○○所駕車輛追撞間
    ，係在極短促之時間內發生，實難期待許施恩得將車移至路
    肩待援。再依被告壬○○所陳述，其於發現許施恩追撞前車
    前為緊急煞車後猶避煞不及以觀，縱許施恩嗣於追撞前車後
    再顯示警示燈光或設置故障標誌，顯均無從避免被告壬○○
    之駕車自後追撞。而道路交通法規之要求後車行車應保持安
    全距離，即在避免前車因機件故障等突發事故無法繼續行駛
    時，道路行車之安全，故亦不得以許施恩因與前車發生追撞
    有無法繼續行駛之突發狀況，即認就本件車禍之發生有何過
    失情事。本件車禍之發生，應係被告壬○○疏未注意與前車
    保持安全距離所致，許施恩就本件車禍難認有何過失可言。
    被告抗辯許施恩於本件車禍之發生亦有過失，不足採取。
七、按因故意或過失，不法侵害他人之權利者，負損害賠償責任
    。又汽車、機車或其他非依軌道行駛之動力車輛，在使用中
    加損害於他人者，駕駛人應賠償因此所生之損害，民法第
    184 條第1 項前段、第191 條之2 前段分別定有明文。又按
    受僱人因執行職務，不法侵害他人之權利者，由僱用人與行
    為人連帶負損害賠償責任。但選任受僱人及監督其職務之執
    行，已盡相當之注意或縱加以相當之注意而仍不免發生損害
    者，僱用人不負賠償責任。民法第188 條第1 項亦明文規定
    。查被告統聯客運公司為被告壬○○之僱用人，被告壬○○
    駕駛汽車在使用中，因過失致原告所有系爭AG─050 號車輛
    受損，原告因之支出修理費用，並造成系爭車輛修復期間無
    法營運之營業損失等情，業據原告提出估價單、營業損失證
    明書、車損照片等為證，依民法前開規定，原告自得請求被
    告連帶負損害賠償責任。又原告主張車輛修復費用為
    1,045,000 元（其中工資為632,000 元，零件為413,000 元
    ），修復期間15 日 停駛之營業損失181,485 元，並提出估
    價單、營業損失證明、票價計算表等為證，惟被告對此加以
    否認，並抗辯修理費用過高及營業損失不實云云。茲就兩造
    爭執分敘如左：
    (一)車輛修理費用部分：
　  1.原告主張修理費用為1,045,000 元，雖提出估價單為證，
      然為被告所否認。茲依原告聲請將原告所提出之車損照片
      、估價單及現場照片等資料送請臺灣區汽車修理工業同業
      公會鑑定原告所有系爭車輛修復所需費用，經該會評核結
      果修復費用為零件84,200元、鈑金工資55,100元、烤漆工
      資53,000 元 ，合計192,300 元，有該會94年6 月29日94
      區汽工（同）字第94091 號函及鑑價表可參，佐以該公會
      係由關於汽車修理方面專業技術人員、公司或機構所組成
      之公會，對汽車修理應有相當之專業，再送鑑資料並附原
      告所提出之清晰車損相片供該公會參考，兩造就該鑑定結
      果亦俱無爭執，是其鑑定結果應可採信，而得認原告所提
      出估價單所載金額確屬過高，而應以上開鑑定金額為準。
　　2.又按負損害賠償責任者，除法律另有規定或契約另有訂定
      外，應回復他方損害發生前之原狀。債權人並得請求支付
      回復原狀所必要之費用，以代回復原狀，民法第213 條第
      1 項、第3 項定有明文。而物被毀損時，被害人除得依民
      法第196 條請求賠償外，並不排除民法第213 條至第215
      條之適用。依民法第196 條請求賠償物被毀損所減少之價
      額，得以修復費用作為估定之標準，但以必要者為限（例
      如：修理材料以新品換舊品，應予折舊）。故原告主張以
      修理費作為減少價額之依據，固為法之所許，但以新零件
      更換之零件折舊部分非屬必要費用，應予扣除。又依行政
      院所頒之「固定資產耐用年數表」及「固定資產折舊率表
      」之規定，運輸營業用客車之耐用年數為4 年（此有固定
      資產耐用年數表之影本1 紙附於本院卷第72頁可稽），依
      定率遞減法每年折舊千分之四三八，參酌營利事業所得稅
      結算申報查核准則第95條第8 項規定，固定資產提列折舊
      採用定率遞減法則者，以1 年為計算單位，其使用期限未
      滿1 年者，按實際使用之月數相當於全年之比例計算之，
      不滿1 月者，以月計。依照上開計算方式，系爭AG─050
      號汽車自領照使用之87年10月起至發生車禍時之91年10
      月17日止，實際使用之年數為已逾4 年，依營利事業所得
      稅結算申報查核準則第95條第8 項之規定，營利事業固定
      資產採用定率遞減法，其最後一年度之未折減餘額，以等
      於成本十分之一為合度，則原告就零件部分得請求之金額
      應為8,420 元（計算式：84,200×0.1 ＝8,420）， 連同
      鈑金工資55,100元、烤漆工資53,000，原告所得請求大客
      車之回復原狀費用為116,520 元（計算式：8,420 ＋
      55,100＋53,000＝116,520）。
    (二)營業損失部分：
    1.按損害賠償，除法律另有規定或契約另有訂定外，應以填
      補債權人所受損害及所失利益為限，依通常情形或依已定
      之計劃、設備或其他特別情事，可得預期之利益，視為所
      失利益，民法第216 條定有明文。本件原告雖主張系爭汽
      車於91年10月17日至同年月31日送修，暫停營運15日，計
      減少營業收入181,485 元等語，並提出營業損失證明、票
      價表（台北─台中）、交通部公路總局營運路線許可證之
      影本各1 份為證，惟經本院函請台灣區汽車修理工業同業
      公會鑑定，認系爭車輛所需修復天數以共計10天，有該會
      94年8 月18日94區汽工（同）字第94112 號函附於本院卷
      第195 頁可憑。原告主張受有15日之營業損失，不可採信
      。本件系爭車輛依通常情形，可認每日均可正常為原告運
      輸乘客以營運獲利，此部分應係原告可得預期之利益，卻
      因本件車禍進廠修復而無法正常行駛營運，自亦得視為所
      失利益，是原告請求被告賠償10日營業損失，尚屬有據。
      被告抗辯原告應有其他車輛得為代替，應未受有營業損失
      ，但為原告所否認，被告就此並未舉證以為證明，所為抗
      辯亦不足採取。
    2.又原告主張每日營業損失為12,099元一情，則為被告所否
      認，原告復自承係依一般營業收入計算而未提出該金額計
      算依據，本院審酌原告從事工作類別為陸上運輸業之公路
      汽車客運業，參酌財政部公布之同業利潤標準，認原告公
      司應以淨利率百分之十二計算原告之淨損失，另依據原告
      所提出因被告侵權行為所減少每日營業收入為12,099元【
      每日4 趟，每趟載客數約12人，每人票價350 元，每日營
      業收入為16,800元（12Ｘ4 Ｘ350=16,800），扣除每日司
      機薪資1,720 元、油錢2,286 元、保養費180 元】，總計
      10日營業額為168,000 元，淨損失即可獲預期利潤即為
      20,160元（168,000 Ｘ12％=20,160）， 是原告請求被告
      賠償伊所失利益20,160元部分，核屬有據，逾上開數額部
      分之請求，即屬無理由，應予駁回。
    3.綜上所述，原告得請求被告賠償之汽車修理費用為
      116,520 元，營業損失為20,160元，合計為136,680 元（
      116,520 + 20,160 =136,680）， 逾此部分請求，均於法
      無據。
    4.被告另主張被告壬○○所駕系爭大客車，因本件車禍受損
      ，其受有汽車修理費用95,050元、營業損失8 日計74,432
      元之損害，原告就該損害與許施恩應對其負連帶損害賠償
      責任，爰主張與系爭債權為抵銷等語。惟許施恩就本件車
      禍之發生並無過失，有如前述，其對被告自不負損害賠償
      責任，原告為抵銷之抗辯，顯屬無據，不足採取。
八、末按，給付無確定期限者，債務人於債權人得請求給付時，
    經其催告而未為給付，自受催告時起，負遲延責任。其經債
    權人起訴而送達訴狀者，與催告有同一之效力，民法第229
    條第2 項、第3 項定有明文。又遲延之債務，以支付金錢為
    標的者，債權人得請求依法定利率（即週年利率百分之五）
    計算之遲延利息，民法第233 條第1 項、第203 條亦規定甚
    明。本件原告主張依據侵權行為向被告請求損害賠償之起訴
    狀繕本，已合法送達於被告，有送達回證一紙在卷為憑，然
    被告經此催告後仍未向原告清償，是被告自收受原告起訴狀
    繕本時起，應負遲延之責。從而，原告依據侵權行為之法律
    關係，請求被告連帶給付，在136,680 元及自93年8 月20日
    （即起訴狀繕本送達被告翌日）起至清償日止，按週年利率
    百分之五計算之利息之範圍內，為有理由，應予准許；逾此
    部分之請求，尚屬無據，應予駁回。
九、又兩造均陳明願供擔保，請准宣告假執行及免為假執行，經
    核原告勝訴部分尚無不合，併酌定相當擔保金額宣告之，至
    原告敗訴部分，其假執行之聲請亦失所附麗，應併予駁回。
十、結論：原告之訴為一部有理由、一部無理由，依民事訴訟法
    第79條、第85條第2 項，第390 條第2 項、第392 條第2 項
    ，判決如主文。
中　　華　　民　　國　　94　　年　　12　　月　　30　　日
                  民事第三庭    法　官　陳麗玲
以上正本係照原本作成
如對本判決上訴，須於判決送達後20日內向本院提出上訴狀
中　　華　　民　　國　　94　　年　　12　　月　　30　　日
                            書記官　顧嘉文
